【裁判字號】    99,交上易,41
【裁判日期】    990430
【裁判案由】    過失傷害
【裁判全文】
臺灣高等法院高雄分院刑事判決        99年度交上易字第41號
上  訴  人
即  被  告  乙○○
上列上訴人因過失傷害案件，不服臺灣屏東地方法院98年度交易
字第150 號中華民國99年1 月29日第一審判決（起訴案號：臺灣
屏東地方法院檢察署98年度偵字第5444號），提起上訴，本院判
決如下：
    主  文
上訴駁回。
乙○○緩刑參年。
    事  實
一、乙○○於民國（下同）98年4 月3 日下午4 時10分許，駕駛
    車牌號碼3278-JL 號自小客車，沿屏東縣九如鄉○○路○段
    由北往南方向行駛，行經該路與林森路之交岔口，欲左轉往
    林森路方向行駛時，本應注意自小客車行駛至交岔路口，其
    轉彎應讓直行車先行，而當時天候晴、日間有自然光線、路
    面乾燥無缺陷，亦無任何障礙物，視距良好，客觀上並無不
    能注意之情事，適甲○○騎乘車牌號碼M6Y-261 號重型機車
    ，沿屏東縣九如鄉○○路○段由南往北方向行駛，行經上開
    交岔口時，亦有嚴重超速之違規，惟乙○○竟疏於注意，不
    慎撞擊甲○○，甲○○因而人車倒地，並受有左股骨粉碎性
    骨折之傷害，車禍發生後，乙○○並向前來處理車禍事宜之
    警員表明其為肇事者，嗣又接受法院裁判。
二、案經甲○○訴由屏東縣政府警察局里港分局報告臺灣屏東地
    方法院檢察署檢察官偵查起訴。
    理  由
一、訊據上訴人即被告乙○○（下稱被告乙○○）於本院審理時
    對於事實欄所載之事實，均坦承不諱，核與告訴人甲○○於
    檢察官偵查中證述之情節大致相符，復有道路交通事故現場
    圖、事故現場照片及道路交通事故調查報告表在卷可資佐證
    。依卷附道路交通事故現場圖及事故現場照片所示（見偵卷
    第16、17頁編號1 、3 之照片），事故發生車禍後，被告乙
    ○○所駕駛3278-JL 號自小客車後方留有2 條明顯之煞車痕
    ，依被告乙○○車輛當時行駛之方向觀察，其中右側煞車痕
    之起點，距離九如路二段完全進入林森路口之切線尚有約1
    公尺，該煞車痕並朝東北方向連貫至被告乙○○所駕駛3278
    -JL 號自小客車停止處，長約9.7 公尺，左側煞車痕之起點
    則離九如路2 段完全進入林森路口之切線尚有約0.3 公尺（
    即該2 條煞車線之起點均仍在九如路二段及林森路路口內）
    ；告訴人甲○○所駕駛M6Y-261 號重型機車之刮地痕，亦緊
    臨上述右側煞車痕之起點，並朝東南方連貫至告訴人甲○○
    所駕駛M6Y-261 號重型機車之之停止處。由上述二點均可證
    明前述留於被告乙○○所駕駛3278-JL 號自小客車後方之2
    條煞車痕，確係被告乙○○所駕駛3278-JL 號自小客車因與
    告訴人甲○○所駕駛M6Y-261 號重型機車發生本件側撞車禍
    時緊急煞車所留下，且由煞車痕長度亦可知被告乙○○所駕
    駛車輛於左轉欲進入林森路口時具有相當車速，此亦與被告
    乙○○於道路交通事故談話紀錄表所述當時車速為時速40-5
    0 公里相符，及被告乙○○所駕3278-JL 號自小客車並係在
    交岔路口內與告訴人甲○○所駕M6Y-261 號重型機車發生相
    撞無訛。
二、轉彎車應讓直行車先行，道路交通安全規則第102 條第1 項
    第7 款定有明文。是直行車顯相較於轉彎車有較優先之路權
    ，被告乙○○駕駛車輛左轉彎時，自應在評估可安全完成左
    轉後才可左轉，否則即應減速或暫停等待俟安全再行左轉，
    乃竟疏未注意告訴人甲○○當時所駕駛之車道之狀況逕行左
    轉，而與亦有過失之告訴人甲○○所駕M6Y-261 號重型機車
    發生車禍，則被告乙○○就本件車禍之發生有疏未讓直行車
    先之過失應堪認定，雖告訴人甲○○自承其當時係超速行駛
    ，惟被告乙○○既有違反前述過失之情事，告訴人甲○○之
    與有過失僅能執為量刑之參考，不能解免被告乙○○之過失
    傷害責任。再者，本件車禍肇事責任之歸屬，除臺灣屏東地
    方法院檢察署檢察官曾送請臺灣省高屏澎區車輛行車事故鑑
    定委員會鑑定，該會業以98年10月2 日高屏澎鑑字第098600
    3065號函檢附高屏澎區980731案鑑定意見書，表示本件車禍
    之肇事責任，被告駕駛小客車左轉未讓直行車先行為肇事主
    因，而告訴人駕駛重機車超速行駛則為肇事次因，因被告乙
    ○○不服該鑑定意見，經原審法院再送臺灣省車輛行車事故
    覆議鑑定委員會鑑定，該會以98年12月29日覆議字第098620
    4876號函檢附覆議字第981739號覆議意見書，表示本件車禍
    之肇事責任，被告乙○○駕駛自小客車，行經行車管制號誌
    岔路口，左轉時未注意讓對向直行車先行，與告訴人甲○○
    駕駛重機車，行經行車管制號誌岔路口，嚴重超速行駛且未
    充分注意車前狀況，同為肇事原因，係就原臺灣省高屏澎區
    車輛行車事故鑑定委員會鑑定意見加以修改，改認被告乙○
    ○駕駛自小客車左轉時未注意讓對向直行車先行，與告訴人
    甲○○駕駛重機車，行經行車管制號誌岔路口，嚴重超速行
    駛且未充分注意車前狀況，均為肇事原因，但就被告乙○○
    駕駛自小客車就本件車禍發生係有過失一節，鑑定及覆議結
    果並無不同，另覆議意見就告訴人甲○○車禍發生時所駕駛
    M6Y-261 號重型機車有嚴重超速之認定，與告訴人甲○○所
    駕機車之車損照片甚為嚴重情形相符，故前述覆議結論應可
    採信，依上開覆議意見認定之結果，益徵被告乙○○就本件
    車禍之發生應有過失，告訴甲○○人所駕機車當時亦嚴重超
    速等之疏失。又告訴人甲○○因本件車禍確受有左股骨粉碎
    性骨折之傷害，有屏東基督教醫院之診斷證明書可證，告訴
    人甲○○所受之傷害既係因被告乙○○之過失行為所造成，
    則被告乙○○之過失行為與告訴人甲○○所受傷害間並有相
    當因果關係，是本案事證已臻明確，被告乙○○於本院審理
    時自白與事實相符，其過失傷害之犯行洵堪認定。
三、被告乙○○於原審審理時雖辯稱：當時其已完成左轉，告訴
    人甲○○騎乘之重機車是在伊完成左轉後才撞到其所駕駛自
    小客車；其駕駛自小客車左轉時時速僅約10公里，道路交通
    事故談話紀錄表中就肇事當時車速多少公里記載其回答40-5
    0 公里，是其誤以為警察問其平常開多少才如此回答，及若
    係其撞擊告訴人甲○○駕駛之車輛，該3278-JL 號自小客車
    前保險桿應會嚴重受損，但與照片並不相符云云。惟依上述
    道路交通事故現場圖及事故現場照片、臺灣省車輛行車事故
    覆議鑑定委員會之覆議意見書等，均可認定被告乙○○於原
    審審理時所持上開已完成左轉始遭告訴人甲○○騎乘之重機
    車撞到之辯解與事實不符。再者，警卷所附道路交通事故談
    話紀錄表之問題係問被告乙○○肇事當時車速多少公里，問
    題相當明確，且係車禍發生最初被告乙○○當時尚未慮及責
    任歸屬時所為回答，被告乙○○當時之回答顯較具真實性；
    被告乙○○嗣因認該回答對其不利，改稱其誤會警察當時之
    問題，此顯係事後辯解之詞不足採信，自應以其於本院審理
    時所坦承較合於真實而可採信。至被告乙○○於原審審理時
    另辯稱：告訴人甲○○說詞前後不一，M6Y-261 號重型機車
    車禍發生時之車速應不只時速70公里等語。惟告訴人甲○○
    就其嚴重超速之過失部分雖不願詳述，惟依告訴人甲○○車
    損照片及覆議意見書等，均以足以認定告訴人甲○○當時駕
    駛M6Y-261 號重型機車有嚴重超速之情，且此部分僅影響告
    訴人甲○○就本件車禍與有過失程度之認定，並不影響被告
    乙○○就本件車禍之發生應否負過失刑責之認定，是被告乙
    ○○此部分辯解縱然屬實，亦不足解免其過失傷害之刑責。
    綜上所述，被告乙○○於本院審理時所為自白與事實相符，
    堪可採信，其過失傷害之犯行堪以認定。又本件係因被告乙
    ○○坦承犯行，經本院徵詢檢察官及被告乙○○後裁定適用
    簡式審判程序，則上引認定被告乙○○之證據中屬於審判外
    之陳述部分，依刑事訴訟法第159 條第2 項規定，亦得援為
    認定犯罪事實之證據，附此敘明。
四、核被告乙○○所為，係犯刑法第284 條第1 項前段之普通過
    失傷害罪。又本件車禍發生後報案人或勤指中心轉來資料未
    報明肇事人姓名，處理之警員前往現場時，被告乙○○在場
    並當場承認為肇事人，有卷附屏東縣政府警察局道路交通事
    故肇事人自首情形紀錄表在卷可稽，被告乙○○所為符合刑
    法第62條所規定自首之規定，爰依上開規定減輕其刑。
五、原審因認被告乙○○過失傷害之犯罪事證明確，因而適用刑
    法第284 條第1 項前段、第62條前段之規定，審酌被告乙○
    ○就本件車禍之發生雖有相當程度之過失，致告訴人所受傷
    勢非輕，且迄今仍未與告訴人達成和解，惟告訴人對本件車
    禍之發生亦有過失，二者並均為肇事原因，及被告乙○○所
    為符合自首規定予以減輕其刑，並兼衡被告乙○○犯後態度
    、經濟狀況及智識程度等一切情狀，量處有期徒刑2 月，並
    諭知如易科罰金以新台幣1000元折算1 日，經核判決認事用
    法並無違誤，量刑亦稱允當，被告乙○○上訴意旨以：未能
    達成和解係因被害人所要求之和解金額伊無力負擔等語，指
    摘原判決不當，為無理由，應予駁回。
六、被告乙○○未曾受有期徒刑以上刑之宣告，有台灣高雄地方
    法院檢察署刑案資料查註紀錄表暨台灣高等法院被告全國前
    案紀錄表各一份附卷可稽，此次係屬偶發過失犯，況於本院
    審理中已與告訴人甲○○達成訴訟上和解，同意賠償新台幣
    10萬元，並已先行支付5 萬5000元之現金，餘款同意分期清
    償，有和解書及郵政匯款單在卷可憑，審酌其經此論罪科刑
    之教訓，當知警惕，應無再犯之虞，認所宣告之刑，以暫不
    執行為適當，爰併宣告緩刑3 年。
據上論斷，應依刑事訴訟法第368 條，刑法第74條第1 款，判決
如主文。
本案經檢察官陳宗吟到庭執行職務。
中    華    民    國    99    年    4     月    30    日
                  刑事第四庭    審判長法  官  蕭權閔
                                      法  官  陳吉雄
                                      法  官  李嘉興
以上正本證明與原本無異。
不得上訴
中    華    民    國    99    年    4     月    30    日
                                      書記官  唐奇燕
附錄本件判決論罪科刑法條：
刑法第284條
因過失傷害人者，處 6 月以下有期徒刑、拘役或 5 百元以下罰
金，致重傷者，處 1 年以下有期徒刑、拘役或 5 百元以下罰金
。
從事業務之人，因業務上之過失傷害人者，處1 年以下有期徒刑
、拘役或1 千元以下罰金，致重傷者，處3 年以下有期徒刑、拘
役或2 千元以下罰金。

司法院資訊處製作；財團法人民間司法改革基金會備份。
